【裁判字號】    92,易,1703
【裁判日期】    920829
【裁判案由】    家暴傷害
【裁判全文】
臺灣板橋地方法院刑事判決                        九十二年度易字第一七三號
    公  訴  人  臺灣板橋地方法院檢察署檢察官
    被      告  乙○○
    選任辯護人  王治魯律師
右列被告因家庭暴力之傷害案件，經檢察官提起公訴（九十二年度偵字第七八一一號
），本院判決如左：
    主  文
乙○○傷害人之身體，累犯，處有期徒刑肆月，如易科罰金，以參佰元折算壹日。
    事  實
一、乙○○與甲○○係夫妻關係，屬家庭暴力防治法第三條第一款所定之家庭成員。
    其於民國九十一年六月二十一日曾因家庭暴力傷害案件，經本院以九十一年度易
    字第一一五六號判決判處有期徒刑四月，如易科罰金，以銀元三百元折算一日，
    於九十一年九月十二日判決確定，並於九十一年十月二十八日易科罰金執行完畢
    。猶不知悔改，於九十二年一月八日十四時許，在台北縣鶯歌鎮○○里○○路五
    六三號住處兼鐘錶行店面，因不讓甲○○返家，竟基於傷害人身體之犯意，於甲
    ○○甫入門，即以手肘及拳頭毆打甲○○頭部，致甲○○受頭部外傷之傷害。
二、案經甲○○訴由臺灣板橋地方法院檢察署檢察官暨台北縣政府警察局三峽分局報
    請臺灣板橋地方法院檢察署檢察官偵查起訴。
    理  由
一、訊據被告乙○○否認有何前開之傷害犯行，辯稱：當天是告訴人回家，我只是跟
    告訴人說我們離婚了，她不用再回來吵了，她聽了就暈倒，我就把她送恩主公醫
    院，我送她去恩主公醫院時，她並沒有受傷，診斷證明書上的傷不知道怎麼來的
    ，且證人之證言與告訴人所言案發地點不一，可見不能採信，證人如果所言屬實
    ，為何不敢出庭云云。惟查：
  (一)右揭事實，業據告訴人甲○○迭於警偵訊及本院審理時指述綦詳，核與證人臧保
    福於警詢時證述目睹告訴人如何遭被告毆打之情節相符，且有財團法人恩主公醫
    院乙種診斷證明書乙紙（附偵查卷第十三頁）在卷可稽。
  (二)雖被告辯稱：證人之證言與告訴人所言案發地點不一，其證言不能採信云云。第
    按告訴人、證人之陳述有部分前後不符，或相互間有所歧異時，究竟何者為可採
    ，法院仍得本其自由心證予以斟酌，非謂一有不符或矛盾，即應認其全部均為不
    可採信；尤其關於行為動機、手段及結果等之細節方面，告訴人之指陳，難免故
    予誇大，證人之證言，有時亦有予渲染之可能；然其基本事實之陳述，若果與真
    實性無礙時，則仍非不得予以採信（最高法院七十四年度台上字第一九五五號判
    例參照）。查告訴人於警詢時係指稱：「我於九十二年一月八日十四時許在台北
    縣鶯歌鎮○○路五六三號（警詢筆錄均誤載為「六五三號」）欲進浴室，在開門
    時就遭到我丈夫乙○○以拳頭及手肘攻擊我頭部造成我頭部外傷」等語（見偵查
    卷第六頁背面）；於本院九十二年六月十七日審理中則係指陳：「九十二年一月
    八日我是要回家拿衣服、健保卡，他是開一家鐘錶店，我人還沒有進去，才要蹲
    下去開小門進去，他就從我後腦打下去，打了我好幾下，最後他用手肘打我後腦
    ，我便昏倒躺下，我鄰居臧保福走過去有看到。」等語，雖其對於在上址內遭被
    告毆打之詳細位置前後指訴略有不符，但對於其於九十二年一月八日十四時許，
    在上開台北縣鶯歌鎮○○路五六三號被告所開設之鐘錶店兼住處遭被告毆打之基
    本事實之陳述，則前後一致，指證明確，且被告對於告訴人於九十二年一月八日
    十四時許，在上揭處所暈倒之事實，亦不否認，雖其辯稱係告訴人自己暈倒，其
    未毆打告訴人云云，惟告訴人倘未遭被告毆打，豈有無端暈倒之理？被告上開辯
    解，自與常理有違，殊難採信。參以證人臧保福於警詢時亦明白證述：伊於九十
    二年一月八日十四時許經過台北縣鶯歌鎮○○路五六三號見告訴人遭被告以拳頭
    及手肘攻擊頭部，造成告訴人昏迷等語綦詳（見偵查卷第八頁背面），而前揭台
    北縣鶯歌鎮○○路五六三號係被告經營之鐘錶行店面，業據被告供承在卷（見本
    院九十二年八月十一日審理筆錄），則上址既係鐘錶行店面，衡諸常情，多數人
    自得自由進出，且在屋外應即可概括觀得屋內狀況，則證人臧保福證稱其於經過
    上址時目睹告訴人遭被告毆打等情，即堪採信。而證人臧保福所為其於九十二年
    一月八日十四時許經過台北縣鶯歌鎮○○路五六三號見告訴人遭被告以拳頭及手
    肘攻擊頭部之證述，既與告訴人所為其於九十二年一月八日十四時許，在台北縣
    鶯歌鎮○○路五六三號遭被告毆打之基本事實之陳述相符，殊無二致，佐以卷附
    財團法人恩主公醫院乙種診斷證明書亦略載以：「病人『頭部外傷』」、「病人
    於九十二年一月八日下午三點五十分由一一九送入急診」等情（見偵查卷第十三
    頁），足見告訴人與證人所為「告訴人於九十二年一月八日十四時許，在台北縣
    鶯歌鎮○○路五六三號遭被告毆打頭部」之陳述，應與事實相符。則依前揭說明
    ，告訴人與證人之陳述縱有部分前後不符或岐異，但亦無礙於本件告訴人於前開
    時、地遭被告毆打之基本事實之認定，是渠等所為上開陳述，自非不得予以採信
    。
  (三)綜上所述，被告前開所辯，顯屬事後卸責之詞，委不足採。本件事證明確，被告
    傷害犯行堪以認定，應予依法論科。
二、按家庭成員間實施身體或精神上不法侵害之行為，即屬「家庭暴力」；所稱家庭
    暴力罪者，謂家庭成員間故實施家庭暴力行為而成立其他法律所規定之犯罪者，
    家庭暴力防治法第二條第一項、第二項定有明文。核被告對家庭成員即其配偶甲
    ○○故意傷害，所為係犯刑法第二百七十七條第一項之傷害罪，亦屬家庭暴力法
    所稱之家庭暴力罪。又被告前於九十一年六月二十一日因家庭暴力傷害案件，經
    本院以九十一年度易字第一一五六號判決判處有期徒刑四月，如易科罰金，以銀
    元三百元折算一日，於九十一年九月十二日判決確定，並於九十一年十月二十八
    日易科罰金執行完畢，有台灣高等法院被告全國前案紀錄表附卷可稽，其於五年
    內再犯本件有期徒刑以上之罪，為累犯，應依法加重其刑。爰審酌被告因家庭糾
    紛不思循理性解決，反僅因細故即暴力相向，將告訴人毆打成傷，且其犯罪後猶
    編詞卸責，不知深自反省等一切情狀，量處如主文所示之刑，並諭知易科罰金之
    折算標準，以示懲儆。
據上論斷，應依刑事訴訟法第二百九十九條第一項前段，刑法第二百七十七條第一項
、第四十七條、第四十一條第一項前段，罰金罰鍰提高標準條例第一條前段、第二條
，判決如主文。
本案經檢察官李海龍到庭執行職務
中      華      民      國    九十二    年      八      月    二十九    日
                                    臺灣板橋地方法院刑事第三庭
                                        法    官    許  仕  楓
右正本證明與原本無異。
如不服本判決，應於判決送達後十日內，向本院提出上訴狀。
                                        書 記 官    郭  玉  芬
中      華      民      國    九十二    年      八      月    二十九    日
附錄論罪科刑依據法條：
刑法第二百七十七條
傷害人之身體或健康者，處三年以下有期徒刑，拘役或一千元以下罰金。
犯前項之罪，因而致人於死者，處無期徒或七年以上有期徒刑；致重傷者，處三年以
上十年以下有期徒刑。


司法院資訊處製作；財團法人民間司法改革基金會備份。
